【裁判字號】    92,抗,2613
【裁判日期】    920916
【裁判案由】    聲明異議
【裁判全文】
臺灣高等法院民事裁定                            九十二年度抗字第二六一三號
    抗  告  人  台灣金聯資產管理股份有限公司
    法定代理人  林振國
    代  理  人  張天耀
右抗告人因與相對人民興國際開發股份有限公司間清償票款強制執行事件，聲明異議
，對於中華民國九十二年五月十二日臺灣士林地方法院九十一年度執字第三五八六號
裁定，提起抗告，本院裁定如左：
      主    文
原裁定廢棄。
      理    由
一、按法院為股份有限公司重整之裁定前，得因利害關係人之聲請或依職權，以裁定
    為左列各款處分：、公司財產之保全處分。、公司業務之限制。、公司履
    行債務及對公司行使債權之限制。、公司破產、和解或強制執行等程序之停止
    。、公司記名式股票轉讓之禁止。、公司負責人，對於公司損害賠償責任之
    查定及其財產之保全處分；前項處分，除法院准予重整外，其期間不得超過九十
    日；必要時，法院得由公司或利害關係人之聲請或依職權以裁定延長之；其延長
    期間不得超過九十日，公司法第二百八十七條第一項、第二項分別定有明文。查
    此法條規範之目的，在於法院就重整之聲請應否准許，依同法第二百八十四條、
    第二百八十五條規定應先為必要之詢問及相當之調查，始能為准駁之裁定，法院
    倘不及時為各項必要之處分，而聽任利害關係人各謀自保，例如公司債權人個別
    行使債權，致公司總財產減少，則聲請時尚有重整可能之公司，迄重整裁定時，
    可能因時移勢異而失其重整價值，是裁定重整准駁前，自有先為上揭各種保全處
    分之必要。
二、次按股份有限公司經法院裁定重整後，公司之破產、和解、強制執行及因財產關
    係所生之訴訟等程序，當然停止；法院依第二百八十七條第一項第一、第二、第
    五及第六各款所為之處分，不因裁定重整失其效力，其未為各該款處分者，於裁
    定重整後，仍得依利害關係人或重整監督人之聲請，或依職權裁定之，公司法第
    二百九十四條、第二百九十五條固定有明定。惟為規範金融機構之合併，擴大金
    融機構經濟規模、經營範疇與提升經營效率，及維護適當之競爭環境，我國於民
    國八十九年十二月十三日公布施行金融機構合併法，依該法第十五條第一項第六
    款規定：「以收購金融機構不良債權為目的之資產管理公司，其處理金融機構之
    不良債權，得依下列方式辦理：．．．、於金融機構之不良債權之債務人受破
    產宣告前或重整裁定前，已受讓之債權或已開始強制執行之債權，於該債務人破
    產宣告後或裁定重整後，得繼續行使債權並繼續強制執行，不受公司法及破產法
    規定之限制」，即以收購金融機構不良債權為目的之資產管理公司，於金融機構
    之不良債權之債務人受法院破產宣告或重整裁定前即受讓其債權，或所受讓者係
    於破產宣告或重整裁定前已開始強制執行之債權，雖法院為該債務人破產宣告或
    重整裁定，該資產管理公司仍得於破產宣告或重整裁定後繼續行使債權並繼續強
    制執行，不受上開公司法第二百九十四條、第二百九十五條規定之限制。揆諸金
    融機構合併法之立法意旨，既在於規範金融機構之合併，擴大金融機構經濟規模
    、經營範疇與提升經營效率，維護適當之競爭環境，處理金融機構之不良債權，
    已如前述，則以收購金融機構不良債權為目的之資產管理公司，於金融機構之不
    良債權之債務人受法院破產宣告或重整裁定前即受讓其債權，或所受讓者係於破
    產宣告或重整裁定前已開始強制執行之債權，倘僅限於收購該不良債權之債務人
    受「破產宣告後」或「重整裁定後」，始得不受公司法及破產法規定之限制，而
    非受「破產宣告前」或「重整裁定前」仍得排除公司法第二百八十七條第一項、
    第二項有關法院依聲請或依職權所為之緊急處分，限縮金融機構合併法第十五條
    第一項第六款之適用範圍，將使以收購金融機構不良債權為目的之資產管理公司
    裹足不前而不敢受讓金融機構之債務人未受法院破產宣告或重整裁定前之不良債
    權，影響金融機構處理不良債權之進程，殊非立法美意。況聲請宣告破產或裁定
    重整不論經法院准許或駁回，收購金融機構之不良債權之資產管理公司均得繼續
    行使債權並繼續強制執行，不受上開公司法第二百九十四條、第二百九十五條規
    定之限制，於其他債權人而言，法院是否依公司法第二百八十七條第一項、第二
    項之規定為公司破產、和解或強制執行等程序停止之緊急處分，即無意義。是以
    依舉重以明輕之法理，以收購金融機構不良債權為目的之資產管理公司，於收購
    金融機構之不良債權之債務人受「破產宣告後」或「重整裁定後」，情節較為嚴
    重，既得不受公司法及破產法規定之限制，則於收購之不良債權之債務人受「破
    產宣告前」或「重整裁定前」，其情節較為輕微，自應排除公司法第二百八十七
    條第一項、第二項有關法院依聲請或依職權所為之緊急處分之適用。
三、經查，本件原係債權人聯邦商業銀行股份有限公司持其對於債務人即相對人之台
    灣台北地方法院九十年度票字第二八五五六號確定裁定向原法院聲請就相對人所
    有如原裁定附表所示之不動產為強制執行，嗣聯邦商業銀行股份有限公司於九十
    一年十一月二十九日與抗告人簽訂「不良債權讓與契約書」，將其對於相對人之
    債權讓與抗告人，並依金融機構合併法第十五條第一項第一款及第十八條第三項
    之規定，於九十一年十二月十六日公告於自由時報第五十一版及九十一年十二月
    十七日更正公告於自由時報第五十五版，有債權讓與證明書影本、刊登於自由時
    報之公告影本在卷可稽 (見原法院卷)，且為兩造所不爭執，堪信原債權人聯邦
    商業銀行股份有限公司已於本件強制執行程序進行中將其持向原執行法院聲請強
    制執行之債權依金融機構合併法之規定讓與抗告人，要無疑義。則第三人宏年投
    資股份有限公司等人向臺灣臺北地方法院聲請重整相對人及對相對人為緊急處分
    後，雖由該院依公司法第二百八十七條第一項第四款之規定，於九十二年二月二
    十五日以九十二年度聲字第五九九號為「自本裁定送達民興國際開發股份有限公
    司之日起九十日以內，以民興國際開發股份有限公司為債務人之破產、和解及強
    制執行程序，應予停止」之裁定，惟揆諸前開說明，以收購金融機構不良債權為
    目的之資產管理公司，於金融機構之不良債權之債務人受法院破產宣告或重整裁
    定前即受讓其債權，或所受讓者係於破產宣告或重整裁定前已開始強制執行之債
    權，既於收購之不良債權之債務人受重整裁定前，亦得排除公司法第二百八十七
    條第一項、第二項有關法院依聲請或依職權所為之緊急處分之適用，已如前述，
    則本件強制執行程序即不受台灣台北地方法院於重整裁定前依公司法第二百八十
    七條第一項第四款之規定所為公司破產、和解或強制執行等程序停止之處分之拘
    束。是以原執行法院駁回抗告人繼續強制執行之聲請，即有未合。抗告意旨指摘
    原裁定不當，求予廢棄，洵有理由，應由本院將原裁定廢棄，另由原法院為適法
    之處理。
四、據上論結，本件抗告為有理由，爰裁定如主文。
中      華      民      國    九十二    年      九      月    十六      日
                                民事第十六庭
                                    審判長法  官  阮  富  枝
                                          法  官  吳  麗  惠
                                          法  官  黃  豐  澤
正本係照原本作成。
相對人如不服本裁定應於送達後十日內向本院提出再抗告狀，並繳納再抗告費新台幣
壹仟元。再為抗告應以適用法規顯有錯誤為理由，並經本院之許可，該許可以原裁定
所涉及之法律見解具有原則上之重要性者為限。
中      華      民      國    九十二    年      九      月    十七      日
                                          書記官  廖  麗  蓮


司法院資訊處製作；財團法人民間司法改革基金會備份。
